【裁判字號】    99,訴緝,74
【裁判日期】    991231
【裁判案由】    違反毒品危害防制條例
【裁判全文】
臺灣彰化地方法院刑事判決        99年度訴緝字第74號
公  訴  人  臺灣彰化地方法院檢察署檢察官
被      告  洪榮桔
上列被告因違反毒品危害防制條例案件，經檢察官提起公訴（99
年度毒偵字第290號），於本院準備程序中，被告就被訴事實為
有罪之陳述，經合議庭裁定改行簡式審判程序，本院判決如下：
    主  文
洪榮桔施用第一級毒品，累犯，處有期徒刑拾壹月；扣案之含有
第一級毒品海洛因及第二級毒品甲基安非他命成分之白色粉末壹
包（驗餘淨重零點肆參玖捌公克）沒收銷毀，扣案之玻璃球吸食
器壹組、分裝管壹支均沒收。又施用第二級毒品，累犯，處有期
徒刑陸月；扣案之第二級毒品甲基安非他命壹包（驗餘淨重參點
肆捌玖貳公克）沒收銷毀，扣案之玻璃球吸食器壹組、分裝管壹
支均沒收。主刑部分，應執行有期徒刑壹年貳月。
    犯罪事實
一、洪榮桔前於民國89年間，因施用毒品案件，經臺灣臺中地方
    法院法院裁定送觀察、勒戒後，認有繼續施用毒品傾向，經
    法院裁定令入戒治處所施以強制戒治，於91年3月16日執行
    完畢釋放。復於上開強制戒治執行完畢釋放後5年內，因於
    94年間施用毒品案件，經同法院以95年度訴字第544號判處
    有期徒刑10月、4月，應執行有期徒刑1年確定；又因於95年
    間施用毒品案件，經同法院以96年度訴字第347號判處判有
    期徒刑10月確定，上開2案件嗣經減刑，分別減為有期徒刑5
    月、2月及5月，應執行有期徒刑6月，於96年12月7日因縮短
    刑期執行完畢。詎其仍不知悔改，分別為下列行為：(一)基於
    同時施用第一級毒品海洛因及第二級毒品甲基安非他命之犯
    意，於99年2月6日晚間7時許，在其位於彰化縣北斗鎮○○
    路○段2號「北斗七星旅館」之居所，以分裝管將海洛因及甲
    基安非他命一同置於玻璃球吸食器內加熱產生煙霧而吸食之
    方式，同時施用第一級毒品海洛因及第二級毒品甲基安非他
    命1次；(二)另基於施用第二級毒品甲基安非他命之犯意，於
    99年2月8日下午5時許，在其上開居所，以分裝管將甲基安
    非他命置於玻璃球吸食器內加熱產生煙霧而吸食之方式，施
    用第二級毒品甲基安非他命1次。嗣於99年2月8日下午5時50
    分許，為警在上址查獲，並扣得含有第二級毒品甲基安非他
    命成分之透明結晶體1小包（毛重4.2公克，淨重3.49公克，
    驗餘淨重3.4892公克）、含有第一級毒品海洛因及第二級毒
    品甲基安非他命成分之白色粉末1包（毛重0.7公克，淨重0.
    4411公克，驗餘淨重0.4398公克）、玻璃球吸食器1組、分
    裝管1支、塑膠空袋7個及手機1支等物，經警徵其同意採集
    尿液送驗，結果呈甲基安非他命、可待因及嗎啡陽性反應，
    因而查悉上情。
二、案經臺中縣警察局移送臺灣彰化地方法院檢察署檢察官偵查
    起訴。
    理  由
一、按除被告所犯為死刑、無期徒刑、最輕本刑為3 年以上有期
    徒刑之罪或高等法院管轄第1 審案件者外，於前條第1 項程
    序進行中，被告先就被訴事實為有罪之陳述時，審判長得告
    知被告簡式審判程序之旨，並聽取當事人、代理人、辯護人
    及輔佐人之意見後，裁定進行簡式審判程序；除簡式審判程
    序及簡易程序案件外，第1審應行合議審判，刑事訴訟法第
    273條之1第1項、第284條之1分別定有明文。本案被告所涉
    係死刑、無期徒刑、最輕本刑為3年以上有期徒刑之罪或高
    等法院管轄第1審案件以外之罪，並於本院行準備程序時就
    被訴事實為有罪之陳述，本院合議庭依前揭規定，經評議結
    果，裁定改由受命法官獨任行簡式審判程序。又簡式審判程
    序之證據調查，依刑事訴訟法第273條之2規定，不受同法第
    159條第1項審判外陳述排除之限制，再被告對於卷內之各項
    證據，亦不爭執證據能力，故卷內所列之各項證據，自得作
    為證據，合先敘明。
二、查上開犯罪事實，業據被告洪榮桔於本院審理時坦承不諱，
    且警方採集其尿液送驗，結果確呈甲基安非他命、可待因及
    嗎啡陽性反應乙節，有臺中縣警察局刑事警察大隊分局委託
    鑑驗尿液與真實姓名對照表、詮昕科技股份有限公司濫用藥
    物尿液檢驗報告各1紙在卷可稽。又扣案之透明結晶體1包（
    毛重及白色粉末1包，經送行政院衛生署草屯療養院鑑定結
    果，透明結晶體1包（毛重4.2公克，送驗淨重3.4900公克，
    驗餘淨重3.4892公克）確含第二級毒品甲基安他命成分；而
    白色粉末1包（毛重0.7公克，送驗淨重0.4412公克，驗餘淨
    重0.4398公克）含有微量第一級毒品海洛因及微量第二級毒
    品甲基安非他命之成分等情，有該院99年11月24日草療鑑字
    第0991100112號鑑定書1紙在卷足憑，此外，復有搜索票影
    本、搜索扣押筆錄、扣押物品目錄表各1份在卷及上開毒品
    各1包、吸食器1組、分裝管1支等物扣案可資佐證。足徵被
    告之自白確與事實相符，堪以採信。本案事證明確，被告上
    開犯行洵堪認定。
三、按施用第一、二級毒品為犯罪行為，毒品危害防制條例第10
    條定有處罰明文。故施用第一、二級毒品者，依前揭規定本
    應科以刑罰，惟基於刑事政策，對合於一定條件之施用者，
    則依同條例第20條、第23條之規定，施以觀察、勒戒及強制
    戒治之保安處分。又毒品危害防制條例於92年7月9日修正公
    布，自93年1月9日施行，其中第20條、第23條將施用毒品之
    刑事處遇程序，區分為「初犯」及「5年內再犯」、「5年後
    再犯」。依其立法理由之說明：「初犯」，經觀察、勒戒或
    強制戒治後，應為不起訴處分或不付審理之裁定；經觀察、
    勒戒或強制戒治執行完畢釋放後，「5年內再犯」者，因其
    再犯率甚高，原實施之觀察、勒戒及強制戒治既已無法收其
    實效，爰依法追訴或裁定交付審理。至於經觀察、勒戒或強
    制戒治執行完畢釋放後，「5年後再犯」者，前所實施之觀
    察、勒戒或強制戒治已足以遮斷其施用毒品之毒癮，為期自
    新及協助其斷除毒癮，仍適用「初犯」規定，先經觀察、勒
    戒或強制戒治之程序。從而依修正後之規定，僅限於「初犯
    」及「5年後再犯」二種情形，始應先經觀察、勒戒或強制
    戒治程序。倘被告於5年內已再犯，經依法追訴處罰，縱其
    第3次（或第3次以上）再度施用毒品之時間，在初犯經觀察
    、勒戒或強制戒治執行完畢釋放5年以後，已不合於「5年後
    再犯」之規定，且因已於「5年內再犯」，顯見其再犯率甚
    高，原實施觀察、勒戒或強制戒治，已無法收其實效，即應
    依該條例第10條處罰。至於第3次（或第3次以上）施用毒品
    之時間，是否宜有期間限制？以多久為適宜？則分屬刑事政
    策、專門醫學之範圍，非審判機關所能決定，有待循立法途
    徑解決（最高法院97年度第5次刑事庭會議決議及97年度臺
    非字第348、390、405、406、423號判決意旨參照）。本案
    被告前於89年間，因施用毒品案件，經臺灣臺中地方法院法
    院裁定送觀察、勒戒後，認有繼續施用毒品傾向，經法院裁
    定令入戒治處所施以強制戒治，於91年3月16日執行完畢釋
    放，復於上開強制戒治執行完畢釋放後5年內，因於94年間
    施用毒品案件，經同法院以95年度訴字第544號判處有期徒
    刑10月、4月，應執行有期徒刑1年確定；又因於95年間施用
    毒品案件，經同法院以96年度訴字第347號判處判有期徒刑
    10 月確定等情，有臺灣高等法院被告前案紀錄表及在監在
    押全國紀錄資料各1份在卷可考。雖本件被告施用毒品行為
    之時間距其於91年3月16日強制戒治執行完畢經釋放後已逾5
    年，惟其既已經強制戒治，且於強制戒治執行完畢後5年內
    之94 、95年間再犯施用毒品罪，依前述說明，即與毒品危
    害防制條例第20條所定「5年後再犯」之情形不相符合，自
    應由本院依法審理判決。綜上所述，本件事證明確，被告於
    強制戒治執行完畢後，5年內再施用海洛因及甲基安非他命
    之犯行，自應受訴科罰。
四、核被告洪榮桔所為犯罪事實一(一)部分，係犯毒品危害防制條
    例第10條第1項、第2項之施用第一、二級毒品罪；犯罪事實
    一(二)部分，係犯毒品危害防制條例第10條第2項之施用第二
    級毒品罪。被告各次持有第一、二級毒品進而施用，其各次
    持有第一、二級毒品之低度行為，應為其各次施用第一、二
    級毒品之高度行為吸收，均不另論罪。被告於犯罪事實一(一)
    之時間、地點，以一個施用行為，同時施用第一級毒品海洛
    因及第二級毒品甲基安非他命，係1行為同時觸犯2罪名，為
    想像競合犯，應依刑法第55條之規定，從一重之施用第一級
    毒品海洛因罪處斷。而被告於犯罪事實一(一)之時間、地點施
    用第二級毒品甲基安非他命之犯行，雖未經檢察官起訴，然
    與檢察官起訴經本院論罪之施用第一級毒品海洛因罪有想像
    競合犯之裁判上一罪之關係，自為起訴效力所及，應由本院
    併予審理，附此敘明。被告所犯上開2次施用第一級毒品罪
    之犯行，犯意各別，行為不同，應予分論併罰。又被告有如
    犯罪事實欄所載之前科紀錄，有臺灣高等法院被告前案紀錄
    表及在監在押全國紀錄資料各1份在卷可憑，其於有期徒刑
    執行完畢後，5年內故意再犯本件有期徒刑以上之各罪，均
    為累犯，均應依刑法第47條第1項之規定加重其刑。爰審酌
    被告前有多次毒品前科，素行非佳，其曾因施用毒品經強制
    戒治後，猶未能深切體認毒品危害己身之鉅，及早謀求脫離
    毒害之道，反而伺機再犯，未見有何收斂、警惕之意，無視
    於毒品對於自身健康之戕害及國家對於杜絕毒品犯罪之禁令
    ，行為殊不足取，惟念其施用毒品固戕害個人健康至深，然
    就他人權益之侵害仍屬有限，且其犯後於本院審理時坦承犯
    行，態度良好，及其犯罪之動機、目的、手段、智識程度、
    生活狀況等一切情狀，分別量處如主文所示之刑，並定應執
    行之刑，以示懲儆。
五、扣案之第二級毒品甲基安非他命1包（毛重4.2公克，淨重3.
    4900公克，驗餘淨重3.4892公克）及含有第一級毒品海洛因
    及第二級毒品甲基安非他命成分之白色粉末1包（毛重0.7公
    克，淨重0.4411公克，驗餘淨重0.4398公克），分別為查獲
    之第二級毒品甲基安非他命、第一級毒品海洛因及第二級毒
    品甲基安他命，均應依毒品危害防制條例第18條第1項前段
    宣告沒收銷毀。另扣案之玻璃球吸食器1組、分裝管1支，均
    為被告所有，且係供本案施用第一級毒品海洛因及第二級毒
    品甲基安非他命所用之物，業經被告供述明確（參審判筆錄
    第3頁），爰依刑法第38條第1項第2款之規定宣告沒收。至
    查扣之塑膠空袋7個，並非為被告所有之物，且無證據證明
    係違禁物；查扣之行動電話1支雖為被告所有之物，然與被
    告本案施用毒品之犯行無關，爰均不予宣告沒收，併此敘明
    。
據上論斷，依刑事訴訟法第273條之1第1項、第299條第1項前段
，毒品危害防制條例第10條第1項、第2項、第18條第1項前段，
刑法第11條前段、第47條第1項、第55條、第51條第5款、第38條
第1項第2款，判決如主文。
本案經檢察官劉欣雅到庭執行職務。
中    華    民    國    99    年    12    月    31    日
                  刑事第六庭        法    官  黃玉琪
以上正本證明與原本無異。
如不服本判決應於收受判決後10日內向本院提出上訴書狀，並應
敘述具體理由；其未敘述上訴理由者，應於上訴期間屆滿後20日
內向本院補提理由書（均須按他造當事人之人數附繕本）「切勿
逕送上級法院」。
中    華    民    國    99    年    12    月    31    日
                                    書 記 官  黃得翔
附錄本案論罪科刑法條全文：
毒品危害防制條例第10條
施用第一級毒品者，處 6 月以上 5 年以下有期徒刑。
施用第二級毒品者，處 3 年以下有期徒刑。

司法院資訊處製作；財團法人民間司法改革基金會備份。
